臺灣澎湖地方法院刑事判決
110年度交訴字第9號
公  訴  人  臺灣澎湖地方檢察署檢察官
被      告  王暐翔



選任辯護人  蕭琪男律師
上列被告因過失致死案件，經檢察官提起公訴（110年度調偵字
第31號），本院判決如下：
    主  文
王暐翔犯不能安全駕駛動力交通工具致人於死罪，處有期徒刑壹
年捌月。緩刑肆年，並應依澎湖縣馬公市調解委員會一一○年民
調字第三○號調解書所載內容履行負擔。
    事  實
一、王暐翔於民國110年3月6日晚間11時許，在澎湖縣馬公市同
    和路「霸味薑母鴨」店内，飲用啤酒後，明知吐氣所含酒精
    濃度達每公升0.25毫克以上者，不得駕駛動力交通工具，仍
    基於不能安全駕駛動力交通工具之犯意，於翌（7)日02時30
    分許，駕駛車牌號碼00-0000號自用小客車附載友人胡嘉偉
    行駛於道路上。其於同日2時58分許，駕車沿澎湖縣馬公市
    新店路由南往北方向行駛，行經新店路與縣道204線交岔路
    口處時，本應注意遵守燈光號誌，遇閃光紅燈時，應減速接
    近，先停止於交岔路口前，讓幹線道車優先通行後認為安全
    時，方得續行，而依當時情形，天候陰、夜間有照明、柏油
    路面、路面乾燥、無缺陷、無障礙物、視距良好，並無不能
    注意之情事，王暐翔因酒後駕駛致其注意能力及操控能力降
    低，遇閃光紅燈時，疏未注意減速接近，亦未停止於交岔路
    口前，讓幹線道車優先通行，適有翁蔡圓環騎乘車牌號碼00
    0-000號普通重型機車，沿縣道204線由西往東方向行駛通過
    上開交岔路口，遇閃光黃燈亦疏未減速接近，因而王暐翔之
    左前車頭與翁蔡圓環機車右側車身發生撞擊，翁蔡圓環當場
    人車倒地，並受有臉部、軀幹及四肢多處擦挫傷、右膝10公
    分開放性傷口等傷害，經將翁蔡圓環送往衛生福利部澎湖醫
    院（下稱澎湖醫院）急救，惟經治療仍無效，於同日4時許
    ，因中樞神經性休克、心跳停止而死亡。王暐翔於肇事後經
    警到場處理，於同日3時17分許，對王暐翔施以吐氣酒精濃
    度測試，測得其吐氣所含酒精濃度為每公升0.40毫克，而悉
    上情。
二、案經翁蔡圓環之女翁金鈴訴由澎湖縣政府警察局馬公分局報
    告臺灣澎湖地方檢察署檢察官偵查起訴。
    理  由
壹、程序方面：
    證據能力：本判決所引用傳聞證據之證據能力，當事人於本
    院審理程序中均表示同意有證據能力等語（見本院卷第92至
    93頁）。基於尊重當事人對於傳聞證據之處分權，及證據資
    料愈豐富愈有助於真實發現之理念，審酌該等證據作成時並
    無違法取證或顯不可信之瑕疵，且與本案相關之待證事實具
    有關連性，以之作為證據應屬適當，依刑事訴訟法第159條
    之5第1項規定及最高法院104年度第3次刑事庭會議決議意旨
    ，認該等證據資料均有證據能力。至本判決所引之非供述證
    據，與本案均有關連性，亦無證據證明係實施刑事訴訟程序
    之公務員以不法方式所取得，依刑事訴訟法第158條之4之反
    面解釋，當有證據能力。
貳、實體方面：
一、認定犯罪事實所憑之證據及理由：
    上揭犯罪事實，業據被告於警詢、偵訊、本院準備程序及審
    理時均坦承不諱，核與證人即告訴人翁金鈴於警詢及偵訊時
    、及證人歐陽瀧、胡嘉偉於警詢時所述相符，並有道路交通
    事故現場圖、道路交通事故調查報告表㈠、㈡、現場照片20張
    、監視器錄影光碟1片、行車紀錄器影像光碟1片、監視器錄
    影畫面翻拍照片8張、行車紀錄器影像畫面翻拍照片2張、酒
    精測定紀錄表、呼氣酒精測試器檢定合格證書、被害人澎湖
    醫院診斷證明書、臺灣澎湖地方檢察署（下稱澎湖地檢署）
    相驗屍體證明書、檢驗報告書、交通部公路總局高雄區監理
    所屏澎區車輛行車事故鑑定委員會鑑定意見書、證號查詢汽
    (機)車駕駛人、車號查詢汽(機)車車籍資料、舉發違反道路
    交通管理事件通知單影本、交通事故當事人登記聯單、110
    報案紀錄單、道路交通事故肇事人自首情形紀錄表、澎湖地
    檢署110年度相字第14號全卷資料等在卷可稽。足認被告之
    自白，與事實相符。綜上，本案事證明確，被告上開犯行，
    堪以認定，應依法論科。
二、論罪科刑：
  ㈠論罪：
　⒈按汽車行駛至交岔路口，其行進、轉彎應遵守燈光號誌，道
    路交通安全規則第102條第1項第1款定有明文；又閃光紅燈
    表示「停車再開」，車輛應減速接近，先停止於交岔路口前
    ，讓幹線道車優先通行後認為安全時，方得續行，道路交通
    標誌標線號誌設置規則第211條第1項第2款亦有明文。而被
    告駕車行經閃光紅燈之交岔路口，自應注意上開規定，且依
    當時天候陰、夜間有照明、柏油路面乾燥、無缺陷、無障礙
    物、視距良好等情，有卷附道路交通事故調查報告表㈠可憑
    （見警卷第39頁），被告並無不能注意之情事，然被告竟仍
    於飲用酒類導致注意力及反應力均下降，而處於不能安全駕
    駛之狀態時，猶駕車上路，亦未停止於交岔路口前，讓幹線
    道車優先通行，即貿然通過該交岔路口，且其肇事後之吐氣
    所含酒精濃度復達每公升0.40毫克，是被告就本案車禍之發
    生確有過失甚明。又被害人因本案車禍致人車倒地，臉部、
    軀幹及四肢多處擦挫傷、右膝10公分開放性傷口等傷害，經
    送醫後於110年3月7日4時許因中樞神經性休克、心跳停止不
    治死亡等情，亦經澎湖地檢署檢察官督同法醫師相驗屬實，
    並有卷附之相驗筆錄、相驗屍體證明書、檢驗報告書、相驗
    報告書、相驗照片可參（見相卷第89頁、第103至151頁），
    是被害人之死亡結果，既係由被告之過失行為所致，是其二
    者間具有相當因果關係無誤。
　⒉次按加重結果犯，以行為人能預見其結果之發生為要件，所
    謂能預見乃指客觀情形而言，與主觀上有無預見之情形不同
    ，若主觀上有預見，而結果之發生又不違背其本意時，則屬
    故意範圍，是以，加重結果犯對於加重結果之發生，並無主
    觀上之犯意可言。亦即刑法上之加重結果犯，係指行為人就
    故意實行之基本犯罪行為，於一般客觀情況下可預見將發生
    一定之加重結果，但因行為人之過失而主觀上未預見，致發
    生該加重之結果而言，故加重結果犯就基本犯罪而言，為故
    意犯；對加重結果而言，則具有過失犯之性質。又一般人於
    飲用酒類後，其駕駛技巧、視覺及行為反應能力因酒精作用
    而受影響，已達於不能安全駕駛動力交通工具之程度，在客
    觀上能預見於飲酒後駕車上路，因精神不佳及注意力、反應
    力、駕駛操控力均降低，若稍有不慎，極易導致車禍發生，
    危及自身及其他用路人之身體、生命安全，造成受傷或死亡
    之結果，此係一般人所能知悉且客觀上所得預見之事。而被
    告行為時為有正常智識及相當社會經驗之成年人，對於上揭
    情狀當無不知之理，被告在服用酒類後，吐氣所含酒精濃度
    達每公升0.40毫克，仍駕駛自用小客車上路，在客觀上當得
    預見其酒後駕車可能肇致車禍發生，並致使被害人因而死亡
    之結果，雖其主觀上疏未預見及此，僅基於酒後駕車之故意
    駕車上路，然於行經閃光紅燈之交岔路口時，因疏未注意減
    速接近，亦未停止於交岔路口前，讓幹線道車優先通行，復
    因飲酒後不勝酒力，注意力、操控能力均降低，而與騎乘機
    車通過該交岔路口之被害人發生撞擊，致生被害人人車倒地
    受傷，最終傷重死亡之結果，足認被告酒後駕車行為與被害
    人死亡之結果間，具有相當因果關係，被告自應就其酒後駕
    車行為致使被害人因而傷重死亡之加重結果，負其罪責。
　⒊又道路交通管理處罰條例第86條第1項規定：「汽車駕駛人，
    無駕駛執照駕車、酒醉駕車、吸食毒品或迷幻藥駕車、行駛
    人行道或行經行人穿越道不依規定讓行人優先通行，因而致
    人受傷或死亡，依法應負刑事責任者，加重其刑至二分之一
    。」，惟100年11月30日新增訂之刑法第185條之3第2項前段
    ，已就行為人服用酒類不能安全駕駛動力交通工具而駕駛，
    因而致人於死之犯行，為較重刑罰之規定，則汽車駕駛人酒
    醉駕車肇事致人於死，即無上開道路交通管理處罰條例規定
    加重其刑之適用。是核被告所為，係犯刑法第185條之3第2
    項前段之不能安全駕駛動力交通工具致人於死罪。
　㈡科刑：
　⒈自首減刑部分：
　　被告於發生事故後雖未報明肇事人姓名，然處理人員前往現
    場處理時，被告在場，並當場承認為肇事人一情，有道路交
    通事故肇事人自首情形紀錄表在卷可稽（見警卷第87頁），
    是被告對於未被發覺之犯罪自首而接受裁判，爰依刑法第62
    條前段之規定，減輕其刑。
　⒉刑法第59條酌量減刑部分：
    刑法第59條規定之酌量減輕其刑，必須犯罪另有特殊之原因
    與環境，在客觀上足以引起一般同情，認為即使予以宣告法
    定最低度刑，猶嫌過重者，始有其適用。此所謂法定最低度
    刑，固包括法定最低本刑；惟遇有其他法定減輕之事由者，
    則應係指適用其他法定減輕事由減輕其刑後之最低度刑而言
    。倘被告別有法定減輕事由者，應先適用法定減輕事由減輕
    其刑後，猶認其犯罪之情狀顯可憫恕，即使科以該減輕後之
    最低度刑仍嫌過重者，始得適用刑法第59條規定酌量減輕其
    刑（最高法院108年度台上字第3884號判決要旨參照）。辯
    護人雖為被告之利益請求依刑法第59條酌減其刑，惟酒後禁
    止駕車一事，不僅政府、學校與媒體一再宣導或報導，警察
    機關亦雷厲風行取締，一般社會大眾更是深惡痛絕，被告明
    知酒後駕駛將導致其注意能力及操控能力降低，仍飲用酒類
    ，於體內酒精尚未代謝完畢時駕車上路，肇致本件車禍事故
    及被害人死亡之結果，顯見其無視其餘用路人之安危，違反
    義務之程度甚為重大、對法益侵害甚深，在客觀上實無何情
    輕法重，足以引起一般同情之可堪憫恕情形；再者，被告有
    刑法第62條前段所定減刑事由，經依法減輕後，被告不能安
    全駕駛動力交通工具致人於死罪之最輕本刑為1年6月以上有
    期徒刑（法定本刑為3年以上10年以下有期徒刑，依規定減
    刑為1年6月以上5年以下有期徒刑），已無情輕法重可堪憫
    恕之處。是就被告所為，實難認其犯罪情狀，在客觀上有足
    以引起一般人同情之情堪憫恕情狀，故辯護人請求本院依刑
    法第59條酌減被告之刑，無從採納。
　⒊爰審酌被告未曾有任何犯罪科刑紀錄，此有臺灣高等法院被
    告前案紀錄表可佐，然被告漠視政府與媒體一再宣導酒後不
    開車之公眾交通安全政策，明知酒精成分對人之意識能力具
    有不良影響，酒後駕車更對一般往來之公眾及駕駛人自身皆
    有高度危險性，猶執意酒後駕車並違規行駛於公眾來往之道
    路，導致本件交通事故之發生，並造成被害人死亡之結果，
    所為顯非可取，所生損害亦極為嚴重；惟被告於犯後坦承全
    部犯行，且已與被害人家屬調解成立，有澎湖縣馬公市調解
    委員會110年民調字第30號調解書在卷可憑（見澎湖地檢署1
    10年度調偵字第31號卷第5頁），態度尚佳，另考量被告具
    車禍肇事主因之過失情節，暨其於本院審理時自陳：大學畢
    業之智識程度、從事購物中心銷售員、每月收入約新臺幣28
    ,000元、未婚無子女、無須扶養父母（見本院卷第96頁）等
    一切情狀，量處如主文所示之刑，以示懲戒。
　⒋又被告未曾因故意犯罪而受有期徒刑以上刑之宣告，有臺灣
    高等法院被告前案紀錄表在卷可稽，其因一時失慮，始罹刑
    典，惟犯後已坦承犯行，且與告訴人翁金鈴及被害人其餘親
    屬調解成立，業如前述，信其經此次偵、審程序及刑之宣告
    後，應知警惕而無再犯之虞，本院因認前開刑之宣告，以暫
    不執行為適當，爰依刑法第74條第1項第1款之規定，併予宣
    告緩刑4年，以勵自新。另為確實督促被告履行前開調解之
    條件，同時兼顧告訴人及被害人親屬之權益，爰依刑法第74
    條第2項第3款規定，命被告於緩刑期間依主文所示之內容履
    行，使其能藉此深切記取教訓，期能確切明瞭其行為所造成
    之危害，培養正確法治觀念，並預防再犯。 
據上論斷，應依刑事訴訟法第299 條第1項前段，刑法第185條之
3第2項前段、第62條前段、第74條第1項第1款、第2項第3款，刑
法施行法第1條之1第1項，判決如主文。
本案經檢察官黃偉提起公訴及到庭執行職務
中    華    民    國   111    年    1     月    5     日
                  刑事庭  審判長法  官  李宛玲
                                法  官  王偉為
                                法  官  王政揚
以上正本證明與原本無異。
如不服本判決，應於收受判決後20日內向本院提出上訴書狀，並
應敘述具體理由；其未敘述上訴理由者，應於上訴期間屆滿後20
日內向本院補提理由書（須附繕本）「切勿逕送上級法院」。
中    華    民    國   111    年    1     月    5     日
                                書記官  莊茹茵
附錄本案論罪科刑法條全文：
中華民國刑法第185條之3：
駕駛動力交通工具而有下列情形之一者，處2年以下有期徒刑，
得併科20萬元以下罰金：
一、吐氣所含酒精濃度達每公升0.25毫克或血液中酒精濃度達0.
    05％以上。
二、有前款以外之其他情事足認服用酒類或其他相類之物，致不
    能安全駕駛。
三、服用毒品、麻醉藥品或其他相類之物，致不能安全駕駛。
因而致人於死者，處3年以上10年以下有期徒刑；致重傷者，處1
年以上7年以下有期徒刑。
曾犯本條或陸海空軍刑法第54條之罪，經有罪判決確定或經緩起
訴處分確定，於五年內再犯第1項之罪因而致人於死者，處無期
徒刑或5年以上有期徒刑；致重傷者，處3年以上10年以下有期徒
刑。